【裁判字號】    97,家抗,47
【裁判日期】    970821
【裁判案由】    選任遺產管理人
【裁判全文】
臺灣臺北地方法院民事裁定              97年度家抗字第47號
    抗  告  人  財政部國有財產局台灣北區辦事處
    法定代理人  甲○○
    相  對  人  乙○○
                            樓.
上列當事人間聲請指定遺產管理人事件，抗告人對於民國97 年3
月31日本院97年度財管字第22號第一審裁定提起抗告，本院裁定
如下：
    主        文
原裁定主文第一項廢棄。
指定吳臺雄律師為被繼承人沈昀（男、民國20年11月10日生、居
留證號碼：022218號、生前最後住所：臺北市○○區○○街17巷
7號3樓、民國93年9月10日死亡）之遺產管理人。
抗告費用由被繼承人之遺產負擔。
    理        由
一、抗告意旨略以：被繼承人沈昀於民國93年9月10 日死亡，經
    相對人聲請本院指定抗告人為遺產管理人，惟被繼承人為英
    國籍人士，無中華民國國籍，依涉外民事法律適用法第22條
    規定，繼承，依被繼承人死亡時之本國法，而抗告人係中華
    民國之公務機關，依國有財產法第9 條規定，其機構設於本
    國財政部之下，承行政院之命，綜理國有財產事務；而所謂
    國有財產者，依同法第2 條規定，係指國家依據法律規定，
    所取得財產。故被繼承人之遺產能否收歸國有財產局仍有問
    題，原審就被繼承人死亡時之本國法律未予詳查，即據依中
    華民國法律指定抗告人為遺產管理人，自有未洽云云。
二、原審以：聲請人主張被繼承人沈昀並無繼承人，亦無親屬會
    議或縱有親屬會議亦無法選任遺產管理人，聲請人為被繼承
    人之姻親，曾為被繼承人生前支付醫藥費、看護費及日常生
    活費，與被繼承人有利害關係，爰依法為被繼承人沈昀聲請
    選任國有財產局台灣北區辦事處為遺產管理人，且為承認繼
    承之公示催告等語。
三、經查: 本件據抗告人陳明被繼承人為英國國籍，居留證號碼
    :022218 號，此有護照影本、保險證影本乙紙在卷可稽，堪
    信為真。按外國人死亡時，在中華民國遺有財產，如依其本
    國法為無人繼承之財產者，依中華民國法律處理之，此為涉
    外民事法律適用法第23條定有明文，惟被繼承人所遺留之財
    產，依其本國法是否為無人繼承之財產者，尚非明確，今相
    對人既已另行聲請本院指定吳臺雄律師為被繼承人沈昀之遺
    產管理人，已與抗告人無涉，亦為相對人所同意，是以抗告
    人請求廢棄原裁定，為有理由，應予准許。並經相對人改指
    定吳臺雄律師為被繼承人沈昀之遺產管理人。
四、據上結論，本件抗告為有理由，爰裁定如主文。
中    華    民    國    97    年    8     月    21    日
                  家事法庭審判長法  官  丁蓓蓓
                                法  官  李莉苓
                                法  官  彭南元
以上正本係照原本作成。
本裁定除以適用法規顯有錯誤為理由，並經本院許可外，不得再
抗告。
如提起再抗告，應於收受送達後10日內向本院提出再抗告狀，應
同時表明再抗告理由，且繳納再抗告費新臺幣1,000 元。
中    華    民    國    97    年    8     月    26    日
                                書記官  尹遜言


司法院資訊處製作；財團法人民間司法改革基金會備份。
